臺灣雲林地方法院民事判決　九十二年度訴字第五九八號
　　原　　　告　乙○○
　　訴訟代理人　簡承佑律師
　　　　　　　　李佳蓉律師
　　被　　　告　甲○○
　　　　　　　　丙○○
　　　　　　　　丁○○
當事人間請求返還所有物事件，本院於民國九十三年六月三十日言詞辯論終結，判決
如下：
    主    文
被告甲○○應自坐落雲林縣古坑鄉○○村○○路一號建物旁如附圖所示之倉庫廠房（
面積共三五八點八二平方公尺）遷出，將該倉庫廠房返還原告，並應給付原告新台幣
貳萬捌仟參佰參拾陸元及自民國九十二年十二月三日起至清償日止按週年利率百分之
五計算之利息，暨自民國九十三年一月一日起至返還前揭建物之日止，按月給付原告
新臺幣捌仟零玖拾陸元。
被告丙○○應自坐落雲林縣古坑鄉○○村○○路一號之一、二層建物（建號：雲林縣
古坑鄉○○段一四一號）遷出，並將該建物交付原告。
被告丁○○應自坐落雲林縣古坑鄉○○村○○路一號之第三層建物及如附圖所示之倉
庫廠房遷出，並將該建物交付原告。
原告其餘之訴駁回。
訴訟費用由被告甲○○、丙○○、丁○○負擔十分之九，餘由原告負擔。
本判決第一項於原告以新台幣貳拾柒萬陸仟元為被告甲○○供擔保後，第二項於原告
以新台幣參拾伍萬陸仟元為被告丙○○供擔保後，第三項於原告以新台幣肆拾伍萬柒
仟元為被告丁○○供擔保後，得假執行。但被告甲○○於執行標的物交付前，以新台
幣捌拾貳萬柒仟柒佰參拾捌元為原告預供擔保，得免為假執行。
原告其餘假執行之聲請駁回。
    事實及理由
一、被告等未於言詞辯論期日到場，核無民事訴訟法第三百八十六條各款所列情形，
    茲依原告聲請，由其一造辯論而為判決。
二、按訴狀送達後，原告不得將原訴變更或追加他訴，但不甚礙被告之防禦及訴訟之
    終結者，不在此限，民事訴訟法第二百五十五條第一項第七款定有明文。本件起
    訴狀於民國九十二年十二月二日送達被告甲○○後，原告復於九十三年四月十五
    日具狀追加丙○○及丁○○等二人為被告，對於追加被告一事，被告甲○○並未
    予爭執，有勘驗筆錄在卷可稽，足徵無礙被告甲○○之防禦及本件訴訟之終結，
    是原告前揭追加，於法自無不合。
三、原告主張：其前於本院九十一年度執字第二０四一號執行事件，投標買受取得該
    案債務人即被告丁○○所有坐落雲林縣古坑鄉○○段二四六─二三地號土地，及
    被告丙○○所有坐落該土地上門牌雲林縣古坑鄉○○村○○路一號一、二層建物
    （建號：雲林縣古坑鄉○○段一四一號），暨被告丁○○興建未辦所有權登記位
    於該二層建物上之第三層建物與毗鄰該二層建物之倉庫廠房等建物（建號均暫編
    為雲林縣古坑鄉○○段一四一之一號）之所有權全部，並經本院於九十二年九月
    十六日發予權利移轉證書，復就前揭土地及該二層建物辦理登記完竣。惟因被告
    等人於前揭執行事件製造假租賃契約，偽稱前揭建物於查封前，即已由被告丙○○出租予被告甲○○，致本院於拍賣公告上載明前揭不動產拍定後不點交，迄今
    該民生路一號建物一樓及廠房倉庫部分仍由被告甲○○占用，其餘部分被告丙○○、丁○○則尚未交付。前揭租賃契約既屬虛偽而不存在，則被告甲○○對前揭
    建物即屬無權占有，而被告丙○○、丁○○則應負出賣人之交付義務。又被告甲○○對前揭建物既屬無權占有，獲有相當於租金之利益，以每月租金新台幣（下
    同）二萬元計算，則被告甲○○自九十二年九月十六日原告取得前揭不動產之日
    起至九十二年底，應給付原告七萬元及其法定遲延利息，暨自九十三年一月一日
    起至返還前揭建物之日止，應按月給付二萬元予原告。爰依所有物返還、買賣及
    不當得利等法律關係，請求被告等應返還前揭不動產及被告甲○○應給付如上之
    金額等語。
    並聲明：（一）被告甲○○、丁○○、丙○○應將門牌雲林縣古坑鄉○○村○○
    路一號之二層樓房加強磚造建物（建號一四一號）；三樓房屋包括倉庫廠房之建
    物（建號一四一之一號）全部騰空，遷讓交還予原告。（二）被告甲○○應給付
    原告七萬元及自本起訴狀繕本送達被告甲○○之翌日起至清償日止，按年息百分
    之五計算之利息，並應自九十三年一月一日起至返還前揭建物之日止，按月給付
    原告二萬元。（三）願供擔保請准宣告假執行。
四、被告甲○○未於言詞辯論期日到場，惟依其於勘驗期日及提出之答辯狀之陳述，
    則以：伊與被告丙○○間確有租賃關係，有八十九年五月一日之房屋租賃契約可
    證，該租賃契約於本院九十一年度執字第二０四一號執行事件中即已提出，並非
    虛偽。又伊僅使用工廠之建物部分，從事竹筷加工，其餘之建物則係被告丙○○
    占有使用。對於前揭工廠建物部分，伊願繼續租賃等語，資為抗辯。
    並聲明：（一）原告之訴及假執行之聲請均駁回。（二）如受不利判決，願供擔
    保請准免為假執行之宣告。
五、被告丁○○、丙○○均未於準備及言詞辯論期日到場，惟伊其等提出之答辯狀之
    陳述，則以：前揭古坑鄉○○村○○路一號一樓及工廠全部等建物，係自八十九
    年五月一日起出租予被告甲○○，租期至九十四年五月一日止。且自該等不動產
    遭法院查封後，被告甲○○即拒絕給付租金，並要求以押租金二十萬元抵付租金
    ，其等亦同意被告甲○○之要求等語，資為抗辯。
    並聲明：原告之訴駁回。
六、兩造不爭執之事實：
（一）原告經法院強制執行程序，拍賣取得前揭不動產之所有權，本院並於九十二年
      九月十六日發予權利移轉證書。
（二）前揭建物，被告丁○○、丙○○迄未交付予原告。
（三）被告甲○○現占有使用前揭部分建物。
七、得心證之理由：
    本件兩造爭執之處，為被告甲○○與被告丙○○之間，是否存有租賃關係？以及
    被告甲○○占有使用建物之範圍為何？茲分段敘述如下：
（一）原告主張被告甲○○與被告丙○○間並無租賃關係一節，固為被告等人所否認
      ，被告甲○○並以答辯狀提出前揭房屋租賃契約影本一份為證，該契約雖於第
      一條載明出租之房屋所在地及使用範圍為「古坑鄉○○村○○路一號工廠全部
      」，出租人為「柒佰竹木社丙○○」，承租人為「甲○○」等語。惟依被告丙○○於被追加為被告之前，以證人身分到院證稱：「我並沒有將民生路一號建
      物出租給甲○○，而且契約上面出租人欄下『柒佰竹木社印』及『丙○○』等
      二顆印章，我印象中並非我所刻製使用。」等語（見本院九十三年三月四日準
      備程序筆錄），亦即被告丙○○並未與被告甲○○就前揭建物締結任何租賃契
      約。又，就前揭第三層房屋及廠房倉庫等未辦所有權登記等建物之所有權歸屬
      ，本院九十一年度執字第二０四一號執行事件，於九十一年八月十五日之詢價
      通知及四次拍賣通知均載明為被告丁○○所有，該等通知亦經送達予被告丙○○，且迄至該案執行終結，被告丙○○均未提出異議，有該案卷宗可稽，足認
      該等未辦所有權登記建物，確屬被告丁○○所有。是被告丙○○前以證人身分
      到庭作證時，聲稱三樓增建建物為其出資搭建一節，即無足採。而就前揭倉庫
      廠房部分，被告甲○○、丁○○二人，於前揭執行事件及本件均未表示有何租
      賃關係存在，據此足認被告甲○○、丁○○二人，就本件倉庫廠房亦無租賃關
      係存在。故此，原告主張被告甲○○就前揭建物未有租賃關係存在一節，堪以
      採信。
（二）按所有人對於無權占有其所有物者，得請求返還之，民法第七百六十七條前段
      定有明文。本件原告雖主張被告甲○○占用建物之範圍包括倉庫廠房及前揭建
      物之一樓部分，惟被告甲○○僅自認占用工廠即倉庫廠房部分（見本院九十三
      年四月二十三日勘驗筆錄），其餘部分則予否認。而原告既未能舉證證明被告
      甲○○尚占有該一樓建物，則原告就此部分之主張即無足採。是被告甲○○僅
      占有本件倉庫廠房部分之建物，應堪認定，而如前所述，被告甲○○既無正當
      權源占有本件倉庫廠房，自屬無權占有。從而，原告依所有物返還之法律關係
      ，請求被告甲○○應自該倉庫廠房遷出，並返還該建物為有理由，自應准許；
      逾此範圍，為無理由，應予駁回。
（三）又按依不當得利之法則請求返還不當得利，以無法律上之原因而受利益，致他
      人受有損害為其要件，故其得請求返還之範圍，應以對方所受之利益為度，非
      以請求人所受損害若干為準，無權占有他人土地，可能獲得相當於租金之利益
      為社會通常之觀念，是被上訴人抗辯其占有系爭土地所得之利益，僅相當於法
      定最高限額租金之數額，尚屬可採。最高法院著有六十一年台上字第一六九五
      號判例可資參照。則無權占有他人之建物，可能獲得相當於租金之利益，亦可
      認定。再按城市地方房屋之租金，以不超過土地及其建築物申報總價年息百分
      之十為限，土地法第九十七條第一項定有明文。又本條所謂之「土地申報總價
      」，依土地法施行法第二十五條及土地法第一百四十八條規定，係指土地所有
      權人依土地法所申報之地價而言。而建築物之價額，依土地法施行法第二十五
      條規定，則係指縣（市）地政機關估定之價額。此等法定租金額之計算標準，
      於計算相當於租金之不當得利情形，因具有相同之法律上理由，自應予以類推
      適用。本件被告甲○○占用之前揭倉庫廠房面積，依本院九十一年度執字第二
      ０四一號執行事件囑託雲林縣斗六地政事務所測量所得如附圖之測量成果圖所
      示，為三五八‧八二平方公尺，而本件建物坐落之基地即雲林縣古坑鄉○○段
      二四六─二三地號土地，於八十九年七月及九十三年一月之申報地價均為每平
      方公尺四百八十元，有原告提出之地價謄本在卷可稽，是該倉庫廠房坐落範圍
      之基地申報總價為十七萬二千二百三十三元（即358.82×480＝172233.6，元
      以下捨去）；又前揭未辦所有權登記之建物總面積為六一六‧０四平方公尺，
      總價額為一百三十七萬二千六百元，亦有雲林縣古坑鄉公所之價格鑑定書在卷
      足憑，是本件倉庫廠房之價額應為七十九萬九千四百零二元（即〈358.82÷
      616.04〉×0000000＝799402.24，元以下捨去）。則合計該倉庫廠房及其坐落
      範圍基地之申報總價額為九十七萬一千六百三十五元（即799402＋172233＝
      971635）。因被告甲○○占用前揭倉庫廠房供竹筷加工使用，本院認其可獲得
      相當於租金之利益，以前揭申報總價額年息百分之十為客觀合理。準此，計算
      被告甲○○每年可獲得相當於租金之利益為九萬七千一百六十三元（即971635
      ×10/100＝97163.5，元以下捨去），平均每月為八千零九十六元（即97163÷
      12＝8096.9，元以下捨去），則自九十二年九月十六日原告取得前揭建物之權
      利起至九十二年十二月三十一日止，被告甲○○應給付原告二萬八千三百三十
      六元（即〈8096/2＝4048〉＋〈8096×3＝24288〉＝28336），及自起訴狀繕
      本送達被告甲○○之翌日即九十二年十二月三日起至清償日止按週年利率百分
      之五計算之利息，而自九十三年一月一日起至返還前揭倉庫廠房之日止，被告
      甲○○應按月給付原告八千零九十六元。就此部分，原告依不當得利之法律關
      係，請求被告甲○○給付為有理由，應予准許；逾此範圍之請求，為無理由，
      應予駁回。
（四）復按強制執行法上之拍賣，為買賣之一種，即拍定人為買受人，債務人為出賣
      人。最高法院著有四十九年台抗字第八三號判例意旨足資參照。且按物之出賣
      人，負有交付其物於買受人之義務；又買賣標的物與其價金之交付，除法律另
      有規定或契約另有訂定或另有習慣外，應同時為之。民法第三百四十八條第一
      項前段及第三百六十九條各定有明文。本件原告前於九十二年六月六日投標買
      受前揭不動產，並於九十二年六月十六日給付價金完畢，有拍賣不動產筆錄及
      繳費收據附於前揭執行卷可查（見該執行卷第一九０、一九六頁），被告丙○○、丁○○各為前揭民生路一號一、二層建物及第三層建物與倉庫廠房等建物
      之所有權人，其等雖於前揭執行事件，以不存在之租賃關係阻止本院對該等建
      物之點交，惟仍不能免除其等依買賣關係應交付該等建物予原告之義務，而本
      件原告既已給付價金完畢，且本件又無關於交付買賣標的物時點之特別約定及
      習慣，則揆諸前揭規定，原告依買賣關係請求被告丙○○、丁○○分別自其等
      所有之前揭建物遷出並予以交付，為有理由，應予准許。
（五）綜上所述，原告依所有物返還及不當得利等之法律關係請求被告甲○○自前揭
      倉庫廠房遷出並予返還，以及請求被告甲○○應自九十二年九月十六日起至九
      十二年十二月三十一日止，給付原告二萬八千三百三十六元，及自九十二年十
      二月三日起至清償日止按週年利率百分之五計算之利息，暨自九十三年一月一
      日起至返還前揭倉庫廠房之日止，應按月給付原告八千零九十六元等之部分，
      為有理由，應予准許；逾此範圍之請求，為無理由，應予駁回。另原告依買賣
      關係請求被告丙○○、丁○○應自如主文所示之建物遷出並予以交付，為有理
      由，應予准許。又本判決原告勝訴部分，原告及被告甲○○均陳明願供擔保，
      請求宣告假執行或免為假執行，經核均無不合，爰各酌定相當擔保金額予以准
      許。至原告敗訴部分，既經駁回，其假執行之聲請已失所附麗，應併予駁回。
八、訴訟費用負擔之依據：民事訴訟法第七十九條、第八十五條第一項前段。
中　　　華　　　民　　　國　　九十三　　年　　　七　　　月　　二十一　　日
　　　　　　　　　　　　　　　臺灣雲林地方法院民事第二庭
~B審判長法官　陳宏卿
~B法　　　官　冷明珍
~B法　　　官　陳銘壎
右為正本係照原本作成。
如對本判決上訴須於判決送達後二十日內向本院提出上訴狀。（須附繕本）
中　　　華　　　民　　　國　　九十三　　年　　　七　　　月　　二十一　　日
~B法院書記官　沈瑞芳
